台灣板橋地方法院民事判決　　　　　　　94年度簡上字第17號
上　訴　人　　乙○○
　　　　　　　甲○○
共　　　同
訴訟代理人　　楊嘉中律師
上　訴　人　　丙○○
訴訟代理人　　黃炳飛律師
右當事人間請求損害賠償事件，兩造對於中華民國93年10月5 日
台灣板橋地方法院板橋簡易庭93年度板簡字第1439號宣示判決筆
錄提起上訴，上訴人乙○○等二人並擴張訴之聲明，本院於中華
民國94年4 月19日言詞辯論終結，本院判決如左：
    主  文
原判決關於命上訴人丙○○給付部分，及該部分假執行之宣告，
暨命上訴人丙○○負擔訴訟費用之裁判均廢棄。
上開廢棄部分，上訴人乙○○、甲○○在第一審之訴及假執行之
聲請均駁回。
上訴人乙○○、甲○○之上訴駁回。
第一審、第二審訴訟費用由上訴人乙○○、甲○○連帶負擔。
    事  實
甲、上訴人乙○○、甲○○方面：
一、聲明：
  (一)原審判決駁回上訴人請求部分廢棄。
  (二)前開廢棄部分，上訴人丙○○應給付上訴人乙○○、甲○○
    自民國93年6 月25日起至「板橋地院民事裁定准許上訴人取
    回板橋地院92年度存字第1836號提存物確定」日止，按擔保
    金新台幣（下同）5,277,000 元年息百分之五計算之利息。
二、陳述：除與原判決記載相同者，茲引用之外，補稱：
  (一)原審判決所稱「板橋地院民事執行處已於93年6 月13日撤銷
    執行命令，原告所提存之伍佰貳拾柒萬柒千元之擔保金隨時
    可以取回」等，認事用法錯誤。上訴人丙○○縱撤回假扣押
    之強制執行，上訴人乙○○、甲○○（以下簡稱「上訴人乙○○等二人」）依民事訴訟法104 條第1 項第1 款之規定，
    尚須待上訴人乙○○等二人之聲請裁定確定後始可取回，非
    原審判決所言之「隨時可以取回」。
  (二)觀諸最高法院93年度台上字第462 號民事裁定之內容，即可
    證明上訴人丙○○之不正當意圖。
  (三)上訴人之上訴並未為訴之追加，且原審駁回上訴人部分用法
    錯誤：
    1.上訴人一審起訴，訴之聲明後段原為「新台幣伍佰貳拾柒
      萬柒仟元自九十三年六月二十五日起至清償日止按年息百
      分之五計算之利息。」所謂「清償日止」即係「民事訴訟
      法第104 條第1 項第1 款之應供擔保之原因消滅法院應依
      供擔保人之聲請以裁定命返還其提存物」確定日，故上訴
      人之上訴聲明將「清償日止」更正為「裁定准許上訴人取
      回提存物確定日止」，二者意義相同。上訴人並未為訴之
      追加。
    2.原審判決第八頁倒數第三行稱「另原告請求自九十三年六
      月二十五日起至清償日止，按年息百分之五計算之利息部
      分，因本院民事執行處已於九十三年六月二十三日以板院
      通九十二執全日字第三二九六號函，撤銷本院九十二年十
      二月四日板院通九十二年執全日字第三二九六執行命令，
      並於九十三年六月二十四日送達本院提存所，原告所提存
      之五佰貳拾柒萬柒仟元之擔保金額隨時可以取回，原告自
      不可能再受有任何損害。」等詞，用法錯誤。民事執行處
      撤銷執行命令後，原告所提存之「擔保提存金」依民事訴
      訟法第104 條及提存法第16條第1 項第1 款之規定，均尚
      須「應供擔保之原因消滅」及「法院命返還提存物之裁定
      確定」後，供擔保人始可取回提存物。原審所稱「撤銷執
      行命令即可隨時取回提存物」等詞，用法錯誤。
    3.上訴人丙○○之假扣押執行名義即鈞院92年度裁全7088號
      民事裁定，經台灣高等法院93年度抗字15號及最高法院93
      年度台抗字第323 號裁定確定廢棄。從而，鈞院執行處於
      9 3 年6 月23日撤銷執行命令，於93 年6月24日送達提存
      所。原告亦旋於93年6 月7 日向鈞院具狀聲請裁定取回提
      存物。惟上訴人丙○○旋又第二次虛捏事實再第二次取得
      假扣押執行名義即鈞院93年度裁全字第2924號假扣押民事
      裁定執行名義（該假扣押民事裁定被台灣高等法院於93年
      度抗字第2232號確定廢棄），並以該假扣押執行名義之本
      院93年度執全字第1438號執行程序，對該擔保金5,277,00
      0 元查封，以致上訴人乙○○等二人無法取回該擔保提存
      物。上訴人丙○○再三阻礙上訴人乙○○等二人取回擔保
      金以消耗伊等供擔保能力，以達法拍目的。
    4.上訴人乙○○等二人於93年6月7日聲請裁定取回提存物，
      鈞院93年度聲字第1212號准予發還，惟上訴人丙○○人又
      提起抗告，再經裁定廢棄。現上訴人乙○○再向台灣高等
      法院提出抗告。因上訴人丙○○用意在於消耗上訴人提供
      擔保能力，以達法拍目的。故上訴人丙○○對准許取回擔
      保金之裁定，若不提起抗告，雖訴外人郭欽死亡，亦可以
三、證據：除援用第一審所提證據外，補提民事聲請裁定回提存
    物狀影本1 件、本院民事執行處93年6 月17日板院通93執全
    日字第1438號函影本1 件、本院93年度聲字第1212號民事裁
    定影本2件、民事抗告狀影本1件為證。
乙、上訴人丙○○方面：
一、聲明：如主文第1、2項所示。
二、陳述：除與原判決記載相同者，茲引用之外，補稱：
　(一)上訴人丙○○於91年12月6 日以本票裁定聲請執行訴外人郭
    欽所有台北縣永和市○○段50、53、59地號三筆土地（鈞院
    91年度執字第27281 號）。上訴人乙○○等二人以上揭三筆
    土地有3/5 之信託權利為由，提起鈞院92年度重訴字第108
    號之確認債權權不存在等訴訟，並於訴訟中聲請鈞院92年度
    聲字第70 7號停止執行裁定，於92年6 月25日供擔保金5,27
    7,00 0元停止執行。上訴人丙○○於92年11月18日撤回鈞院
    91年度執字第27281 號執行程序。另以92年度促字第91801
    號支付命令再聲請執行，即92年執字第34577 號執行事件。
    上訴人丙○○於92年12月14日以鈞院92年度執全字第3296號
    （92年度裁全字第7088號﹞扣押上訴人乙○○等二人92年度
    存字第1836號提存擔保金5,277,000 元。上訴人乙○○等二
    人對鈞院92年度裁全字第7088號民事裁定提起抗告，上揭裁
    定經台灣高等法院於93年1 月30日93年抗字第15號裁定廢棄
    。上訴人乙○○等二人聲請鈞院於93年2 月10日以92年度聲
    字第179 7 號民事裁定限上訴人丙○○於7 日內起訴。惟上
    訴人丙○○未起訴。鈞院92年度重訴字第108 號之確認債權
    不存在等事件於93年4 月22日判決駁回上訴人乙○○等二人
    之訴。上訴人乙○○等二人於93年6 月7 日具狀聲請裁定准
    允發還鈞院92年度存字第1836號提存擔保金5,277,000 元經
    鈞院於93年9 月30日以93年聲字第1212號民事裁定准許發還
    。上訴人丙○○不服提起抗告，嗣鈞院於94年1 月21日廢棄
    原93年9 月30日之裁定，並駁回上訴人乙○○等二人之聲請
    。上訴人乙○○等二人不服提起抗告，現仍繫屬抗告法院。
    上訴人丙○○另以支付命令聲請強制執行時，上訴人乙○○
    等二人亦再度以同一事由，聲請鈞院93年度聲字第214 號裁
    定，並再度供擔保3,694,000 元聲請停止執行，嗣上訴人丙○○對該民事裁定提起抗告台灣高等法院以93年度抗字第87
    2 號民事裁定廢棄鈞院93年度聲字第214 號裁定，上訴人乙○○等二人不服提起抗告，雖經最高法院93年度台抗字第62
    號裁定發回台灣高等法院更為裁定。台灣高等法院亦於93年
    度抗更(一)字第14號　裁定「原裁定關於准抗告人乙○○、甲○○供擔保金新台幣參佰陸拾玖萬肆仟元後，該院九十二年
    度執字第三四五七七號清償債務執行事件之執行程序，於該
    院九十二年度重訴字第一○八號確認本票債權不存在等事件
    確定前應暫予停止執行部分廢棄。抗告人乙○○、甲○○在
    第一審之聲請駁回。．．．。」，上訴人乙○○等二人不服
    提起抗告，亦經最高法院94年度台抗字第131 號民事裁定駁
    回抗告確定。由上述裁定理由內詳細指明被上訴人乙○○等
    二人聲請停止執行顯然缺乏法律依據，自屬無理由。
  (二)按因故意或過失，不法侵害他人權利者，負損害賠償責任。
    因之，侵權行為所發生之損害賠償請求權，以有故意或過失
    不法侵害他人權利為成立要件，若其行為並無故意或過失，
    即無賠償之可言（最高法院49年台上字第2323號判決參照）
    。又假扣押裁定，因自始不當而撤銷者，或因第529條第2項
    及第530條第3項之規定而撤銷者，債權人固應賠償債務人因
    假扣押或供擔保所受之損害。惟必債務人確因假扣押受有損
    害，且損害與假扣押之間具有因果關係者，始得請求賠償。
    再按損害賠償，除法律別有規定或契約另有訂定外，應以填
    補債權人所受損害及所失利益為限，民法第216條第1項亦定
　　有明文。準此以解，上訴人乙○○等二人訴請損害賠償，除
    應證明有請求賠償之原因事實外，仍應證明其受有如何之實
    際損害。原審判決認「．．．被告既已於92年11月18日撤回
    本院91年度執字第27281 號強制執行之聲請，則原告在此之
    前所為停止執行所為停止執行之聲請，當不致使被告受有何
    損害，則被告欲依假扣押保全執行之損害賠償請求，實已確
    定不存在，惟被告仍於92年12月4 日提存1,760,000 元，聲
    請對於原告所有於本院提存所之92年存字第1836號提存事件
    之擔保金0000000 元，實施假扣押，是被告此實施假扣押之
    行為，自非合法權利之行使，揆諸前揭明文，被告自應賠償
    原告因假扣押所受損害。」。惟查，原審前揭認定有如下繆
    誤：
    1.上訴人乙○○等二人聲請停止執行期間，不惟造成上訴人
      丙○○債權一時無法受償之損失，亦造成訴外人郭欽（己
      死亡債務所應負擔之遲延利息增加，此均為顯明之損害原
      審未查，此繆誤一也。
　　2.查鈞院92年度聲字第707號民事裁定「．．．查聲請人（
      上訴人乙○○等二人）既主張本院91年執字第27281 號清
      償票款執行事件．．．（四）綜上計算結果，相對人陳治
      ，應為5,276,450 元．．．」，已指明「相對人丙○○因
      聲請人供擔保停止執行，所可能發生損害即利息損失」，
　　　原審對此亦未查，此繆誤二也。
　　3.鈞院93年度聲字第214 號民事裁定謂「．．．然前案執行
      既已撤回，因供擔保停止執行可能對相對人之損害即可確
      定。」指明前案執行撤回，因供擔保停止執行可能對相對
      人之損害即可確定。原審竟謂「原告在此之前所為停止執
      行所為停止執行之聲請，當不致使被告受有何損害。」不
      惟昧於事實，且與原准供擔保停止執行之意旨相違，此繆
      誤三也。
  (三)最高法院84年度台上字第1530民事判決謂「．．．惟按假扣
    押裁定，因債權人未於法院所命起訴限期內起訴，經債務人
    聲請法院予以撤銷，債權人固應賠償債務人因假扣押所受之
    損害，惟必債務人確因假扣押受有損害，且損害與假扣押之
    間具有因果關係者，始得請求賠償。被上訴人受分配之五百
    萬元分配案款，因上訴人聲請假扣押，致遲延受領所受之損
    害，似應自被上訴人得領取該案款之日（分配期日）起算，
    始得謂係因假扣押所受之損害。原審對於被上訴人究於何日
    始得領取案款﹖是否在實施假扣押之後﹖胥未查明，率以實
    施假扣押之日為計算被上訴人所受損害金額之起算日，自非
    允洽。」。依上述最高法院判決意旨，上訴人乙○○等二人
    之92年度存字第1836號提存事件之擔保金5,277,000 元，縱
    因上訴人丙○○之假扣押，致一時無法取回而所受損害，似
    應以上訴人乙○○等二人已得領回該筆提存款之日起算，始
    得謂係因假扣押所受之損害。次查供擔保之原因消滅者，法
    院應依供擔保人之聲請，以裁定命返還其提存物，民事訴訟
    法第104 條第1 款定有明文。另鈞院93年度聲字第214 號民
    事裁定亦謂「．．．，縱擔保金為丙○○所假扣押，聲請人
    仍得經催告行使權利聲請返還擔保物程序，於假扣押本案終
    結後，聲請取回擔保金」。惟查，上訴人乙○○二人於93年
    6 月7 日始具狀聲請裁定准允發還92年度存字第1836號提存
    擔保金，況查鈞院至今否准原告返還擔保金之聲請。準此以
    解，上訴人乙○○等二人至今未得鈞院之准允取回擔保金，
    如何謂有因假扣押所受之損害存在。原審以上訴人丙○○實
    施假扣押日為原告因假扣押而受損害之起算日，自非允洽。
    況上訴人丙○○實施假扣押經台灣高等法院於93年1 月15日
    以93年度抗字第15號民事裁定廢棄，已不存在。上訴人郭春
    上訴人丙○○之假扣押無因果關係存在。又該筆擔保金至今
    仍在提存所，上訴人乙○○等二人又有何損失？損失數額多
    少，未據上訴人乙○○等二人證明，難認適法。
  (四)綜上所述，本件上訴人乙○○二人主張依侵權行為請求上訴
    人丙○○賠償，惟並未證明上訴人丙○○有何故意或過失存
    在。又上訴人乙○○等二人依民事訴訟法第531 條主張受有
    損害，不惟未能舉證證明，上訴人丙○○假扣押與上訴人乙○○等二人無法取回擔保金有何因果關係，更未能證明上訴
    人乙○○等二人因上訴人丙○○假扣押受有如何積極之損害
    或消極之損害，其所為請求，即難謂有法律上理由。
三、證據：除援用第一審所提證據外，補提本院93年度聲字第21
    4 號民事裁定、93年度聲字第1212號民事裁定影本各1 件、
    台灣高等法第93年度抗更(一)字第14號民事裁定影本1 件、最
    高法院84年度台上字第1530號民事判決之檢索資料1 件為證
    。
    理  由
一、按第二審為訴之變更或追加，非經他造同意，不得為之，但
    民事訴訟法第255條第1項第2款至第6款情形，不在此限；同
    法第446條第1項定有明文。此一規定於簡易訴訟第二審程序
    亦有適用，此觀諸同法第436 條之1 第3 項之規定即明。上
    訴人乙○○等二人於原審提起本訴，請求上訴人丙○○給付
    78,047元及自93年6 月24日至清償日止，按週年利率百分之
    五計算之利息。原審駁回上訴人乙○○等二人於法定遲延利
    息之請求，上訴人乙○○等二人提起上訴時，聲明：（一）
    原判決廢棄。（二）上訴人丙○○應給付78,047元，及自93
    年6 月25日起至「板橋地院民事裁定准許上訴人取回板橋地
    院92年度存字第1836號提存物確定」日止，按擔保金5,277,
    000 元年息百分之五計算之利息。查上訴人乙○○等二人提
    起上訴後，仍以上訴人丙○○不法假扣押其擔保金，以致受
    有損害為其請求之原因、事實，惟訴訟標的並無二致，是以
    ，核屬民事訴訟法第255 條第1 項第3 款「擴張應受判決事
    項之聲明」，揆諸首開說明，於法有據，無庸得對造之同意
    ，合先敘明。
二、上訴人乙○○等二人起訴主張：上訴人丙○○明知兩造間毫
    無債權債務關係，竟虛捏「債權人（指上訴人丙○○）以債
    務人（指上訴人乙○○人等二人）負其損害賠償債務新台幣
    （下同）五百二十七萬七千元迄未清償，債務人為連帶保證
    人，應負連帶清償責任」，請核發本院92年度裁全字第7088
    號假扣押裁定，並於92年12月4 日以92年度民執全日字第32
    96號查封上訴人乙○○等二人之提存物，本院92年度裁全字
    第7088號假扣押民事裁定事件，經台灣高等法院93年度抗字
    第第15號及最高法院93年度台抗第323 號等裁定廢棄。上訴
    人乙○○等二人於收受本院92年度裁全字第7088號假扣押裁
    定後，即聲請本院命債權人起訴，以確定兩造間之私權關係
    。惟上訴人丙○○明知兩造間毫無債之關係存在，拒絕起訴
    ，並以存證信函令諭上訴人乙○○等二人行使權利。又上訴
    人丙○○為達「法拍」不花分文豪奪信託物，先則取得本院
    91年度票字第8950號本票債權執行名義，並以本院91年度執
    字第27281 號進行第一次強制執行程序，迨上訴人乙○○等
    二人提供擔保暫停執行，上訴人旋即撤回該強制執行案件，
    並虛捏事實實施假扣押強制執行程序，對上訴人乙○○之第
    一次擔保金實施假扣押，同時再以相同之本票債權再取得支
    付命令執行名義，並再以本院92年度執廉字第34577 號第二
    次對信託物行強制執行程序，上訴人乙○○再次提供擔保暫
    停執行，上訴人丙○○又虛捏事實實施假扣押，第二次之假
    扣押民事裁定，經台灣高等法院93年度抗字第2232號裁定確
    定廢棄。依最高法院93年度台抗字第323 號發回意旨，上訴
    人丙○○所為當係違反民法第184 條「權利濫用」，並已達
    強制執法第18條第2 項之必要情形，無庸供擔保許可停止執
    行。而上訴人丙○○實施假扣押之期間為92年12月5 日起至
    93 年6月24日止，合計109 日，以年息百分之五計算損害額
    ，上訴人丙○○應賠償上訴人乙○○等二人78,047元。為此
    ，爰依民法第184 條及民事訴訟法第531 條之規定，請求上
    訴人丙○○應給付上訴人乙○○等二人自93年6 月25日起至
    「板橋地院民事裁定准許上訴人取回板橋地院92年度存字第
    1836號提存物確定」日止，按擔保金5,277,000 元年息百分
    之五計算之利息等語。（原審判決上訴人丙○○應給付上訴
    人乙○○等二人78,047元，駁回上訴人乙○○等二人其餘之
    訴，嗣經兩造提起上訴。）
二、上訴人丙○○則以：上訴人乙○○二人主張依侵權行為請求
    上訴人丙○○賠償，惟並未證明上訴人丙○○有何故意或過
    失存在。又上訴人乙○○等二人依民事訴訟法第531 條主張
    受有損害，不惟未能舉證證明，上訴人丙○○假扣押與上訴
    人乙○○等二人無法取回擔保金有何因果關係，更未能證明
    上訴人乙○○等二人因上訴人丙○○假扣押受有如何積極之
    損害或消極之損害，其所為請求，即難謂有法律上理由云云
    ，資為抗辯。
三、上訴人乙○○等二人主張上訴人丙○○明知兩造間毫無債權
    債務關係，竟虛捏上訴人乙○○人等二人對伊負有損害賠償
    債務5,277,000 元迄未清償之事由，聲請核發本院92年度裁
    全字第7088號假扣押裁定，並於92年12月4 日以92年度民執
    全日字第3296號查封上訴人乙○○等二人之提存物，本院92
    年度裁全字第7088號假扣押民事裁定事件，經台灣高等法院
    93年度抗字第第15號及最高法院93年度台抗第323 號等裁定
    廢棄。上訴人乙○○等二人於收受本院92年度裁全字第7088
    號假扣押裁定後，即聲請本院命債權人起訴，以確定兩造間
    之私權關係。惟上訴人丙○○並未起訴，並以存證信函通知
    上訴人乙○○等二人行使權利。又上訴人丙○○為達「法拍
    」不花分文豪奪信託物，先則取得本院91年度票字第8950號
    本票債權執行名義，並以本院91年度執字第27281 號進行第
    一次強制執行程序，迨上訴人乙○○等二人提供擔保暫停執
    行，上訴人旋即撤回該強制執行案件，並虛捏事實實施假扣
    押強制執行程序，對上訴人乙○○之第一次擔保金實施假扣
    押，同時再以相同之本票債權再取得支付命令執行名義，並
    再以本院92年度執廉字第34577 號第二次對信託物行強制執
    行程序，上訴人乙○○再次提供擔保暫停止執行，上訴人丙○○又虛捏事實實施假扣押，第二次之假扣押民事裁定，經
    台灣高等法院93年度抗字第2232號裁定確定廢棄等事實，業
    據提出92年度裁全字第7088號假扣押民事裁定、92年度存字
    第1836號提存函、台灣高等法院93年度抗字第15號民事裁定
    、最高法院93年度台抗字第323 號、本院92年度聲字第1797
    號民事裁定、上訴人丙○○93年2 月25日抗告狀影本、台北
    古亭郵局901 號存證信函、本院93年度裁全字第2924號假扣
    押民事裁定、台灣高等法院93年度抗字第2232號民事裁定影
    本、本院91年度票字第8950號民事裁定、本院92年度存字第
    1836號提存書、本院92年度促字第91801 號支付命令、最高
    法院93年度台抗字第462 號民事裁定、民事聲請裁定取回提
    存物狀、本院民事執行處93年6 月17日板院通93執全日字第
    1438號函等影本各1 件為證（原審卷第8 至18、51至70頁，
    本院卷第29至31頁），上訴人丙○○雖不否認前開書證之真
    正，惟以上揭情詞置辯。查上訴人丙○○於91年12月6 日以
    本票裁定聲請本院91年度執字第27281 號強制執行訴外人郭
    欽所有台北縣永和市○○段50、53、59地號三筆土地。上訴
    人乙○○等二人以上揭三筆土地有3/5 之信託權利為由，提
    起本院92年度重訴字第108 號之確認債權權不存在等訴訟，
    並於訴訟中聲請本院92年度聲字第707 號停止執行裁定，嗣
    於92年6 月25日供擔保金5,277,000 元停止執行。上訴人丙○○則於92年11月14日以上訴人乙○○等二人供擔保聲請停
    止上開91年度執字第27281 號強制執行程序，致其受有本金
    與利息之損害，具狀聲請裁定准予供擔保，就上訴人乙○○
    等二人所有財產於5,277,000 元之範圍內予以假扣押，經本
    院以92年度裁全字第7088號民事裁定准許之，嗣於92年12月
    14日聲請本院92年度執全字第3296號扣押上訴人乙○○等二
    人依92年度聲字第707 號民事裁定，於92年度存字第1836號
    所提存之擔保金5,277,000 元。上訴人乙○○等二人對上開
    92年度裁全字第7088號民事裁定提起抗告後，嗣經台灣高等
    法院於93年1 月30日以93年抗字第15號廢棄原裁定。上訴人
    乙○○等二人另聲請裁定限期起訴，本院於93年2 月10日以
    92年度聲字第1797號民事裁定限上訴人丙○○於7 日內起訴
    ，惟上訴人丙○○未起訴。上訴人乙○○等二人復於93年6
    月7 日具狀聲請裁定准允發還本院92年度存字第1836號提存
    擔保金5,277,000 元，經本院於93年9 月30日以93年度聲字
    第1212號民事裁定准許發還。上訴人丙○○不服提起抗告，
    嗣鈞院於94年1 月21日廢棄原93年9 月30日之裁定，並駁回
    上訴人乙○○等二人之聲請。上訴人乙○○等二人不服提起
    抗告，現仍繫屬抗告法院等情，業經本院調閱92年度裁全字
    第7088號、93年度執全字第3296號、91年度執字第27281 號
    、92年度存字第1836號、91年度票字第8950號、93年度聲字
    第2148號等案件全卷無誤，兼以參酌上開兩造之攻擊防禦方
    法，上訴人乙○○等二人既主張因上訴人丙○○以92年度裁
    全字第1836號為執行名義，聲請93年度執全字第3296號假扣
    押執行程序扣押上訴人乙○○等二人於本院92年度存字第18
    36號所提存之擔保金，則本件應審究之爭執點，在於上訴人
    乙○○等二人是否因上開程序受有損害？上訴人丙○○應否
    依民法第184 條及民事訴訟法第531 條之規定，負損害賠償
    責任？茲分別論述如后。至於兩造所主張其餘之事實，核為
    兩造之紛爭事實，並非上訴人乙○○等二人為本件請求之原
    因事實，本院自毋庸審理論究。
四、按假扣押裁定因自始不當而撤銷，或因第529 條第4 項及第
    530 條第3 項之規定而撤銷者，債權人應賠償債務人因假扣
    押或供擔保所受之損害。民事訴訟法第531 條第1 項定有明
    文。所謂假扣押裁定因自始不當而撤銷，係指對於假扣押裁
    定抗告，經抗告法院、再抗告法院或為裁定之原法院，依命
    假扣押時之客觀存在之情形，認為不應為此裁定而廢棄使其
    失效者而言。假扣押之原因消滅或其他命假扣押之情事變更
    者，債務人固得聲請撤銷假扣押裁定，惟因不屬於上開規定
    所列之情形，債務人不得依民事訴訟法第531 條規定，請求
    債權人賠償因假扣押或供擔保所受之損害。上訴人丙○○於
    92年11月14日以上訴人乙○○等二人供擔保聲請停止上開91
    年度執字第27281 號強制執行程序，致其受有本金與利息之
    損害，具狀聲請裁定准予供擔保，就上訴人乙○○等二人所
    有財產於5,277,000 元之範圍內予以假扣押，經本院於92年
    11月17日以92年度裁全字第7088號民事裁定准許之，上訴人
    丙○○嗣於92年12月4 日具狀聲請本院92年度執全字第3296
    號扣押上訴人乙○○等二人依92年度聲字第707 號民事裁定
    ，於92年度存字第1836號所提存之擔保金5,277,000 元，經
    本院民事執行處於92年12月5 日核發扣押命令，業如前述。
    上訴人乙○○等二人於92年12月17日具狀對於本院92年度裁
    全字第7088號假扣押裁定提起抗告，雖經台灣高等法院於93
    年1 月30日以93年度抗字第15號民事裁定將上開本院假扣押
    裁定廢棄，駁回上訴人丙○○之聲請，該裁定廢棄理由在於
    ：「．．．惟查，相對人（指上訴人丙○○）業於民國（下
    同）九十二年十一月十八日撤回前開強制執行之聲請，．．
    ．。相對人既已撤回執行，則抗告人（即上訴人乙○○等二
    人）在此之前所為停止執行之聲請，當不致使相對人受有若
    何損害，是故，相對人欲依假扣押保全執行之損害賠償請求
    ，實已確定不可能存在，則相對人聲請就抗告人之財產假扣
    押，揆諸前揭說明，自屬不能准許，．．．」，惟本院92年
    度裁全字7088號民事裁定係於92年11月17日裁定准許對於上
    訴人乙○○之財產為強制執行，於裁定當時，上訴人丙○○
    尚未撤回本院91年度執字第27281 號之強制執行程序，換言
    之，本院為92年度裁全字第7088號民事裁定之時，依當時客
    觀情形，上訴人丙○○確有因相對人聲請停止91年度執字第
    27281 號強制執行程序而受有損害之可能，惟本院92年度裁
    全字第7088號假扣押裁定僅屬因命假扣押以後之情事變更而
    撤銷，尚非民事訴訟法第531 條所謂因自始不當而撤銷，前
    揭假扣押尚難認有該條規定之情形，而得請求上訴人丙○○
    賠償上訴人乙○○等二人因該假扣押受之損害，上訴人郭春
五、按因故意或過失，不法侵害他人權利者，負損害賠償責任。
    關於賠償損害之請求權，以受有實際損害為成立要件。又假
    扣押裁定，因自始不當而撤銷者，或因第529 條第2 項及第
    530 條第3 項之規定而撤銷者，債權人固應賠償債務人因假
    扣押或供擔保所受之損害。惟必債務人確因假扣押受有損害
    ，且損害與假扣押之間具有因果關係者，始得請求賠償。關
    於賠償損害之請求權，以受有實際損害為成立要件。上訴人
    乙○○等二人認上訴人丙○○實施假扣押之行為，非為合法
    權利之行使，而係權利濫用之行為，無非係以本院92年度裁
    全字第7088號假扣押裁定，經臺灣高等法院93年度抗字第15
    號民事裁定以上訴人丙○○於92年11月24日撤回91年度執字
    第27281 號強制執行程序，上訴人乙○○等二人在此之前所
    為停止執行之聲請，當不致使相對人受有若何損害，上訴人
    丙○○欲依假扣押保全執行之損害賠償請求，實已確定不可
    能存在，因而廢棄原裁定，駁回上訴人丙○○之聲請為其論
    據，上訴人丙○○則辯稱上訴人乙○○等二人並未因實施假
    扣押而受有損害等語，經查：
  (一)上訴人丙○○於92年12月4 日提存1,760,000 元，聲請對於
    上訴人乙○○所有於本院提存所之92年度存字第1836號提存
    事件之擔保金5,277,000 元實施假扣押，經本院民事執行處
    於92年12月5 日以板院通92年度執全日字第3296號執行命令
    ，送達本院提存所，而對於系爭提存物實施假扣押，嗣本院
    92年度裁全字第7088號民事裁定，經最高法院廢棄確定在案
    ，本院民事執行於93年6 月23日以板院通92年度執全日字第
    3296號函，撤銷本院92年度12月4 日板院通92年度執全日字
    第3296號執行命令，並於93年6 月24日送達本院提存所等情
    ，業經本院依職權調閱本院92年度執全字第3296號民事執行
    卷宗查明屬實，是以，上訴人丙○○對於系爭提存物實施假
    扣押之期間，係自92年12月5 日起至93年6 月24日止。按應
    供擔保之原因消滅者，法院應依供擔保人之聲請，以裁定命
    返還其提存物或保證書，民事訴訟法第104 條第1 項第1 款
    定有明文。上開規定，於其他依法令供訴上擔保者準用之，
    並為同法第106 條所規定。至於何種情形始得認為應供擔保
    之原因消滅？因供擔保之原因不同而異其認定。為停止強制
    執行供擔保者，係有回復原狀之聲請、或提起再審或異議之
    訴、或對於和解為繼續審判之請求、或提起宣告調解無效或
    撤銷調解之訴、或對於許可強制執行之裁定提起抗告時，法
    院因必要情形，或依聲請定相當並確實之擔保，得為停止強
    制執行之裁定（強制執行法第18條第2 項）。執行法院依此
    項規定命債務人供擔保為停止強制執行之裁定，此項擔保係
    備為債務就本案一旦受敗訴之裁判確定，以賠償債權人因遲
    延執行所受損害之用，亦以債務人將來就本案獲得勝訴之裁
    判確定時，方足使其應供擔保之原因歸於消滅。臺灣高等法
    院93年度抗字第15號、93年度台抗字第323 號民事裁定雖認
    上訴人丙○○於92年11月24日撤回91年度執字第27281 號強
    制執行程序，上訴人乙○○等二人在此之前所為停止執行之
    聲請，當不致使相對人受有若何損害，上訴人丙○○欲依假
    扣押保全執行之損害賠償請求，實已確定不可能存在。上訴
    人乙○○等二人固因上訴人丙○○對於系爭提存物實施假扣
    押，自92年12月5 日起至93年6 月24日止，無法以本院返還
    擔保金之裁定向本院提存所聲請發還系爭提存物，惟法院提
    存所因執行命令而無法發還提存物，與法院依應供擔保之原
    因消滅之事由，以裁定命返還其提存物，究屬二事，法院自
    不得因有執行命令而駁回返還擔保金之聲請。上訴人乙○○
    等二人係於93年6 月7 日聲請本院發還系爭提存物，有聲請
    狀影本1 件附卷可稽（本院卷29、30頁），上訴人丙○○亦
    無爭執，惟上訴人乙○○等二人並未證明其在此之前已有聲
    請發還擔保物之計劃，是以，上訴人乙○○等二人主張其受
    有擔保物遲延發還之損害，核與本院可否裁定發還系爭提存
    物乙節無涉。又上訴人乙○○等二人供擔保聲請停止執行之
    本院92年度重訴字第108 號之確認本票債權不存在事件，業
    經判決駁回其請求，有該判決之檢索資料1 件附卷可稽（原
    審卷第31至41頁），該判決雖經上訴人乙○○等二人提起上
    訴中，惟此事件尚未判決確定。再者，上訴人乙○○係於93
    年6 月7 日聲請本院裁定返還系爭提存物，經本院認為：「
    ．．．二、．．．又抗告人（即本件上訴人丙○○）與關係
    人郭欽固於92年11月18日撤回本院91年度執字第17281 號強
    制執行事件，其目的係在擺脫相對人（即本件上訴人乙○○
    等二人）之糾纏，另以支付命令執行，且查抗告人與郭欽於
    聲請停止執行期間，不惟造成抗告債權一時無法受償之損失
    ，亦造成郭欽所應負擔之遲延利息增加，自難謂無損害之發
    生之可能，．．．」，因而，以93年度聲字第1212號民事裁
    定駁回上訴人乙○○等二人請求發還擔保金之聲請。準此以
    觀，上訴人丙○○於91年度執字第17281 號強制執行程序停
    止後，撤回強制執行之聲請，是否為「應供擔保之原因消滅
    」？上訴人丙○○是否因停止執行而受有損害？尚有不同之
    認定。又民事訴訟法中規定之假扣押制度，係為保全將來之
    強制執行，允許債權人於有保全金錢請求或得易為金錢請求
    之請求之必要時，得聲請法院以裁定禁止債務人處分其財產
    之謂也，其本案訴訟以給付之訴為限，且債權人就假扣押之
    原因，有釋明之義務，即須提出可使法院信其主張為真實之
    證據，若釋明有困難時，債權人應就債務人應受之損害提供
    擔保，以補釋明之不足，此項擔保係備為賠償債務人因不當
    假扣押執行所受損害之用，對此，債務人亦得以反供擔保之
    方式請求法院免為或撤銷假扣押，此反擔保之目的即用以保
    全債權人之債權日後得以強制執行，故假扣押制度於法制設
    計上實已兼顧當事人兩造之權益，並非任憑一方仗恃法律規
    定而專擅自為。上訴人丙○○向本院聲請假扣押，以扣押系
    爭提存物，係其透過民事訴訟程序解決紛爭所必要用以保全
    債權日後得以強制執行之手段，是上訴人乙○○等二人主張
    上訴人丙○○為前開假扣押之行為係濫用權利之侵權行為，
    難信為真正。
  (二)按「提存金應給付利息，以實收之利息照付。」、「提存金
    之利息，應於請求取回或領取提存金時，由請求人逕向該管
    法院所在地代理國庫之銀行請求計算給付。」，提存法第11
    條、提存法施行細則第34條分別定有明文。是以，上訴人乙○○等二人於依本院發還擔保金之裁定，聲請取回提存之金
    錢時，可由國庫計算利息給付之，準此，上訴人乙○○等二
    人雖因系爭提存物經扣押而自92 年12 月5 日起至93年6 月
    24日止，無法以本院返還擔保金之裁定向本院提存所聲請發
    還系爭提存物，惟日後以發還擔保金之裁定，聲請發還提存
    之金錢時，仍得請求國庫給付利息。是以，上訴人乙○○等
    二人空言主張其因上訴人丙○○對於提存物實施假扣押之行
    為而受有利息之損害云云，自難信為真正。
七、綜上所述，上訴人乙○○等二人主張上訴人丙○○濫用權利
    ，實施假扣押之行為，致伊等受有損害云云，不足採信。從
    而，上訴人乙○○等二人依民法第184 條、民事訴訟法第53
    1 條之規定，請求上訴人丙○○應給付上訴人乙○○等二人
    自93年6 月25日起至「板橋地院民事裁定准許上訴人取回板
    橋地院92年度存字第1836號提存物確定」日止，按擔保金5,
    277,000 元年息百分之五計算之利息，核屬無據，而其宣告
    假執行之聲請因失所附麗，均應予駁回。原審判命上訴陳治
    洽，上訴人丙○○之上訴意旨指摘原判決不當，求予廢棄，
    為有理由，自應由本院予以廢棄改判，如主文第二項所示。
    上訴人乙○○等二人之上訴意旨指摘原判決不當，請求上訴
    人丙○○應再給付上訴人乙○○等二人自93年6 月25日起至
    「板橋地院民事裁定准許上訴人取回板橋地院92年度存字第
    18 36 號提存物確定」日止，按擔保5,277,000 元年息百分
    之五計算之利息，為無理由，應予駁回。
八、據上論結，本件上訴人陳乙○○等二人上訴為無理由，上訴
    人丙○○上訴為有理由，依民事訴訟法第449 條第1 項、第
    450條、第85條第2項，判決如主文。
中　　華　　民　　國　　94　　年　　5 　　月　　3 　　日
                  民事第二庭    審判長法官　林玫君
                                      法官  古秋菊
                                      法官  徐福晉
以上正本係照原本作成
對本判決不得上訴
中　　華　　民　　國　　94　　年　　5 　　月　　3 　　日
                            書記官　林文賢
